【裁判字號】    98,再易,10
【裁判日期】    980217
【裁判案由】    損害賠償
【裁判全文】
臺灣高等法院民事判決                  98年度再易字第10號
再審原告    乙○○
再審被告    甲○○
上列當事人間請求損害賠償事件，再審原告對於中華民國97年12
月16日本院97年度建上易字第14號確定判決提起再審，本院判決
如下：
    主      文
再審之訴駁回。
再審訴訟費用由再審原告負擔。
    事實及理由
一、按再審之訴顯無再審理由者，得不經言詞辯論，以判決駁回
    之，民事訴訟法第502條第2項定有明文。
二、再審原告主張：伊前以再審被告破壞、變更其所有門牌台北
    縣新莊市○○街387巷34弄3號5樓房屋（下稱5樓房屋）原有
    結構並增建6樓違章建築物之行為，致伊所有同上號4樓房屋
    （下稱4樓房屋）受有房屋傾斜、龜裂等損害計新台幣（下
    同）92萬元，爰依侵權行為法則，提起損害賠償訴訟。惟本
    院97年度建上易字第14號確定判決（下稱原確定判決），卻
    以伊於民國（下同）93年9月14日既已具狀提出刑事告訴，
    顯已知悉再審被告前開侵權行為，卻遲至96年7月2日始提起
    本件訴訟，業已罹於侵權行為請求權2年時效為由，判決伊
    敗訴確定。然伊發現再審被告於93年2月19日與出賣人簽訂
    之房地產買賣契約書（下稱系爭買賣契約書），建物標示備
    註欄內載明「含頂樓加蓋一併移轉」，可資證明再審被告係
    連同5樓房屋及6樓增建一併買受，伊自無從確定其係於何時
    變更5樓房屋結構，致伊4樓房屋受損；是以，若系爭買賣契
    約書經原確定判決斟酌，則伊自可受較有利益之裁判。爰依
    民事訴訟法第496條第1項第13款規定，提起本件再審之訴等
    情。並於本院聲明：(一)原確定判決（含台灣板橋地方法院〈
    下稱板橋地院〉96年度建字第82號）廢棄。(二)再審被告應給
    付再審原告92萬元，及加計自95年1月15日起算至清償日止
    之法定遲延利息。(三)願供擔保請准宣告假執行。
三、本件應審究者為原確定判決是否有民事訴訟法第496條第1項
    第13款之再審事由？茲論述如下：
(一)、按當事人發現未經斟酌之證物或得使用該證物者。但以如經
    斟酌可受較有利益之裁判者為限；得提起再審之訴，民事訴
    訟法第496條第1項第13款定有明文。
(二)、再審原告主張：再審被告購買5樓房屋，係連同6樓增建部分
    一併買受，則伊自無從知悉其於何時變更該屋結構，致伊4
    樓房屋受損，原確定判決若斟酌系爭買賣契約書建物標示備
    註欄載有「含頂樓加蓋一併移轉」乙事，伊自可受較有利益
    之裁判云云，固據提出系爭買賣契約書為證（見本院卷第8
    至16頁）。惟查：
    1.按因侵權行為所生之損害賠償請求權，自請求權人知有損
      害及賠償義務人時起，2年間不行使而消滅，民法第197條
      第1項前段定有明文。又關於侵權行為損害賠償請求權之
      消滅時效，應以請求權人實際知悉損害及賠償義務人時起
      算，非以知悉賠償義務人因侵權行為所構成之犯罪行為經
      檢察官起訴，或法院判決有罪為準，亦不以對損害金額若
      干有認識為必要（最高法院49年台上字第2652號及72年台
      上字第738號判例意旨參照）。
    2.原確定判決係以再審原告於93年9月14日認再審被告前開
      變更5樓房屋結構及增建6樓違章之行為，涉有毀損房屋罪
      嫌，具狀向台灣板橋地方法院檢察署（下稱板橋地檢署）
      提出刑事告訴，其書狀內已載明再審被告前開侵權行為及
      損害其4樓房屋之情事，核與本件損害賠償訴訟之起訴狀
      載意旨相符，足見再審原告於斯時顯已知悉再審被告為賠
      償義務人及前開損害，則再審原告於96年7月2日具狀提起
      本件損害賠償訴訟，其行使侵權行為請求權業已罹於2年
      時效為由，而為再審原告敗訴之判決（見本院卷第6頁反
      面原確定判決理由二）；準此可徵，再審原告於93年9月
      14日向板橋地檢署提出前開刑事毀損房屋告訴時，既已知
      悉再審被告係本件侵權行為之加害人，及其4樓房屋受損
      之事實，則依上說明，再審原告行使本件侵權行為損害賠
      償請求權之2年時效，即應自斯時（即實際知悉損害及賠
      償義務人時）起算，至96年7月2日再審原告具狀提起本件
      損害賠償訴訟時止，要已罹於2年時效甚明。
    3.是以，縱本院斟酌系爭買賣契約書建物標示備註欄載有「
      含頂樓加蓋一併移轉」乙事，亦無法使再審原告受較有利
      益之判決。故再審原告執此主張原確定判決若斟酌系爭買
      賣契約書建物標示備註欄載有「含頂樓加蓋一併移轉」乙
      事，其自可受較有利益之裁判云云，並無可取。
四、從而，再審原告以發現原確定判決未經斟酌之證物（即系爭
    買賣契約書），主張原確定判決有民事訴訟法第496條第1項
    第13款之再審事由，顯無理由，爰不經言詞辯論，逕以判決
    駁回之。
五、據上論結，本件再審之訴顯無理由，爰依民事訴訟法第502
    條第2項、第78條，判決如主文。
中    華    民    國    98    年    2     月    17    日
                    民事第十三庭
                        審判長法  官 黃騰耀
                              法  官 陳姿岑
                              法  官 楊絮雲
正本係照原本作成。
不得上訴。
中    華    民    國    98    年    2     月    18    日
                              書記官 李華安


司法院資訊處製作；財團法人民間司法改革基金會備份。
